【裁判字號】    89,上易,372
【裁判日期】    890509
【裁判案由】    動產擔保交易法
【裁判全文】
臺灣高等法院高雄分院刑事判決          八十九年度上易字第三七二號
    上  訴  人  台灣高雄地方法院檢察署檢察官
    被      告  甲○○
右上訴人因被告違反動產擔保交易法案件，不服臺灣高雄地方法院八十八年度易字第
三八六三號中華民國八十八年十二月三十日第一審判決（起訴案號：臺灣高雄地方法
院檢察署八十八年度偵字第一九三四號），提起上訴，本院判決如左：
      主      文
上訴駁回。
甲○○緩刑貳年。
      事實及理由
一、本案經本院審理結果，認第一審判決認事用法及量刑均無不當，應予維持，並引
    用第一審判決記載之事實、證據及理由。
二、檢察官據告訴人即福灣企業股份有限公司具狀請求上訴，略以：（一）被告本案
    所得利益高達新台幣（下同）七十四萬七仟四百五十六元正，判決被告拘役五十
    日，易科罰金不過四萬五仟元正，犯罪所得利益與所受處罰顯不相當；（二）被
    告犯罪後，亦未與被害人洽談和解，判決過輕等語。
三、經查被告未付之車款雖有七十四萬餘元，此項債務，被告已與告訴人和解，正分
    期清償中，告訴人亦因和解無意追究被告刑責，有和解書在卷可稽，難認被告犯
    罪後態度不好，原審審酌被告坦承犯行，積極與告訴人和解中等一切情狀，量處
    拘役五十日，尚無輕縱，檢察官上訴無理由，應予駁回。第按被告未曾受有期徒
    刑以上刑之宣告，有台灣高等法院刑案紀錄簡覆表在卷可稽，因一時思慮欠週而
    觸刑章，經此刑之宣告教訓後，當知所警惕而無再犯之虞，是本院認刑之宣告以
    暫不執行為適當，併諭知緩刑二年，以啟自新。
據上論斷，應依刑事訴訟法第三百六十八條，第三百七十三條，刑法第七十四條第一
款，判決如主文。
本案經檢察官邱榮藏到庭執行職務。
中    華    民    國     八十九     年       五       月       九       日
                              臺灣高等法院高雄分院刑事第九庭
                                  審判長法官  張乙松
                                        法官  任森銓
                                        法官  江泰章
右正本證乙與原本無異。
不得上訴。
                                      書記官  黃一秋
中    華    民    國     八十九年       五       月    十一        日
                                                                        Ｇ
臺灣高雄地方法院刑事判決                        八十八年度易字第三八六三號
    公  訴  人  臺灣高雄地方法院檢察署檢察官
    被      告  甲○○  男三十七歲（民國○○○年○○月○○○日生）
                        住高雄市○○區○○街五十六號
                        居台北縣新店市○○里○○路六八巷十號三樓
                        身分證統一編號：Ａ0000000三號
右列被告因違反動產擔保交易法案件，經檢察官提起公訴（八十八年度偵字第一九三
四號），本院判決如左：
    主  文
甲○○動產擔保交易之債務人，意圖不法之利益，將標的物移轉，致生損害於債權人
，處拘役伍拾日，如易科罰金以參佰元折算壹日。
    事  實
一、甲○○於民國八十七年十月三十日，以動產擔保交易法所定附條件買賣方式向福
    灣企業股份有限公司（以下簡稱福灣公司）購買車號Ｅ四─一一六三號自用小客
    車，並訂立附條件買賣契約，而為動產擔保交易法之債務人，約定總價金為新台
    幣（下同）八十六萬三千四百二十四元，除頭期款為七萬二千元，其餘分期付款
    總金額為七十九萬一千四百二十四元，分十八期給付，每二個月為一期給付福灣
    公司四萬三千九百六十八元，在甲○○未付清全部價金前，該動產擔保交易標的
    物即汽車之所有權仍為福灣公司所有，甲○○僅得在該汽車約定之存放處所即台
    北縣新店市○○路六八巷十號三樓（起訴書誤載為高雄市○○街九號之二十八）
    占有使用，且不得將該部汽車遷移或為其他處分，詎甲○○於繳付頭期款七萬二
    千元及第一期分期價金四萬三千九百六十八元取得標的物後，即因積欠其小舅子
    陳錦川金錢，竟意圖為自己不法之利益，而於同日將上開汽車移轉予陳錦川作為
    清償債務之用，且未繼續繳付應付之上開分期款予福灣公司，迨福灣公司向監理
    單位欲辦理動產擔保登記事宜，始發現上情，而致生損害於動產擔保交易債權人
    即福灣公司。
二、案經福灣公司訴由台灣高雄地方法院檢察署檢察官偵查起訴。
    理  由
一、訊據被告甲○○對於右揭時、地，與告訴人福灣公司訂立附條件買賣契約，購買
    牌照號碼Ｅ四─一一六三號自用小客車一輛，為動產擔保交易之債務人，約定總
    價金為八十六萬三千四百二十四元，除頭期款為七萬二千元，其餘分期總價款為
    七十九萬一千四百二十四元，分十八期給付，每二個月為一期給付四萬三千九百
    六十八元，在被告未付清全部價金前，上開自用小客車所有權仍為福灣公司所有
    ，暨該小客車應存放在台北縣新店市○○路六八巷十號三樓，不得任意移轉或為
    其他任何處分，而被告僅繳納頭期款及第一期分期款即未再繳納分期款，且於八
    十八年十月三十日，將該車輛移轉給小舅子陳錦川做為清償債務等情，於本院審
    理時供承不諱（見本院八十八年十二月二十四日審理筆錄），核與告訴代理人李
    天增及連義信於偵、審中指訴情節大致相符，復有附條件買賣契約書、及台北市
    監理所載乙該車已過戶之說乙書一紙在卷，可資佐證，堪可認定。再被告僅繳付
    頭期款及第一期分期款後，乙知尚未取得標的物所有權，即將車輛予以移轉予陳
    錦川，藉以清償債務，致告訴人追索車、款無著，其意圖不法利益甚乙。綜上，
    被告意圖不法利益，將標的物移轉，致生損害於債權人事證乙確，犯行洵堪認定
    。
二、查被告係動產擔保交易之債務人，其將標的物移轉，使債權人無法索回車、款，
    受有損害，核其所為，係犯動產擔保交易法第三十八條之動產擔保交易之債務人
    ，意圖不法之利益，將標的物移轉，致生損害於債權人罪。審酌被告取得本件標
    的物後，除頭期款繳付七萬二千元外，僅繳付一期價款（應繳納十八期分期款）
    ，尚積欠七十四萬七千四百五十六元，即任意將汽車移轉，藉以清償債務，致告
    訴人無從受償，造成之財物上損害非輕，惟念其本院審理時坦承全部犯行，亦表
    乙願清償全部價款，態度良好等一切情狀，量處如主文所示之刑，並諭知易科罰
    金之折算標準。
據上論斷，應依刑事訴訟法第二百九十九條第一項前段，動產擔保交易法第三十八條
，刑法第十一條前段、第四十一條，罰金罰鍰提高標準條例第一條前段、第二條，判
決如主文。
中        華        民       國    八十八    年    十二    月    三十   日
                                      臺灣高雄地方法院刑事第二庭
                                          法  官  廖 建 瑜
右正本證乙與原本無異。
如不服本判決，應於判決送達後十日內，向本院提出上訴狀。
                                          書記官  歐 文 政
中    華    民    國      八十八      年      十二      月    三十      日
附錄本案論罪科刑法條全文：
動產擔保交易法第三十八條：
動產擔保交易之債務人，意圖不法之利益，將標的物遷移、出賣、出質、移轉、抵押
或為其他處分，致生損害於債權人者，處三年以下有期徒刑、拘役或科或併科六千元
以下之罰金。


司法院資訊處製作；財團法人民間司法改革基金會備份。
